最高法院民事判決　　　　　　　　　　　　　　　九十三年度台上字第一五八０號
　　上　訴　人　甲○○
　　訴訟代理人　鄭洋一律師
　　被 上訴 人　華南商業銀行股份有限公司
　　法定代理人　許德南
　　訴訟代理人　謝如垣
右當事人間請求返還消費借貸款事件，上訴人對於中華民國九十一年十二月九日台灣
高等法院第二審判決（九十一年度重上字第二一五號），提起上訴，本院判決如下：
    主  文
上訴駁回。
第三審訴訟費用由上訴人負擔。
    理  由
本件被上訴人主張：第一審共同被告格聖五金有限公司（下稱格聖公司）於民國七十
九年八月八日邀同上訴人及第一審共同被告黃政夫、黃邱秀蓮為連帶保證人，與伊簽
訂「委任開發國內遠期信用狀契約」（下稱系爭保證契約），就格聖公司於新台幣（
下同）一千五百萬元之限額內委託伊開發信用狀之墊款，負連帶清償責任。嗣黃政夫
等人於八十年四月二十九日、八十七年七月二十九日及八十九年十月十八日，又分別
與伊簽訂保證書、委任開發遠期信用狀契約及保證書，再就格聖公司之相關債務約定
另負連帶保證或清償責任。伊依約陸續為格聖公司開發信用狀而代墊六百七十四萬五
千零九十二元之款項及其積欠如第一審判決附表一所示之利息暨違約金（下稱系爭債
務），格聖公司迄未清償等情。爰依消費借貸及連帶保證之法律關係，求為命上訴人
連帶給付系爭債務之判決（第一審命格聖公司、黃政夫等，與上訴人負連帶給付責任
，除上訴人聲明不服外，格聖公司等均未提起上訴，已告確定）。
上訴人則以：兩造簽訂系爭保證契約後，因格聖公司於八十年四月間為拓展業務擬提
高授信額度，伊即表示不願繼續擔任連帶保證人，並向被上訴人終止系爭保證契約。
嗣格聖公司與被上訴人簽立之另三件保證契約，其保證金額及連帶保證人皆有變動，
既未再找伊對保或簽章，格聖公司就系爭債務所簽發之信用狀聲請書上，亦未將伊列
名，足見被上訴人明知伊已終止系爭保證契約，伊就系爭債務，自不負連帶清償之責
等語，資為抗辯。
原審斟酌全辯論意旨及調查證據之結果，以：被上訴人主張其與格聖公司、上訴人及
黃政夫等人先後簽訂四件保證契約，其依約為格聖公司開發信用狀而生系爭債務，格
聖公司迄未清償等情，為上訴人所不爭執，且有委任開發國內遠期信用狀契約、保證
書、借據、授信約定書、匯票承兌付款申請書、不可撤銷信用狀、開發信用狀聲請書
、借款明細計算表、貸款本息攤還表、帳款明細表等件為證，堪信為真實。上訴人雖
辯稱其已以口頭方式向被上訴人表示終止系爭保證契約，格聖公司法定代理人黃政夫
亦附和其詞，然黃政夫所言既與被上訴人承辦人員莊黎祥之證詞有違，上訴人就其究
係向何人為終止系爭保證契約之意思表示？該受通知者是否有權代理被上訴人收受意
思表示？等項，又未能舉證證明，已難為有利於上訴人之認定。況上述四件保證契約
中於八十年四月二十九日所簽立者，因其後貸款額度變更而蓋有作廢章記，茍上訴人
已向被上訴人為終止系爭保證契約之意思表示，該契約內之上訴人姓名亦應蓋有作廢
章記，但無是項章記，則上訴人抗辯其已向被上訴人表示不願繼續作保而終止系爭
保證契約一節，即難採信。是上訴人就系爭未定期限之保證契約，固得隨時終止，惟
其既未能證明已為終止連帶保證契約之意思表示，自應就主債務人格聖公司所負系爭
債務負連帶清償之責，不因格聖公司提出之開發國內不可撤銷信用狀聲請書、借據及
授信申請書上未再經上訴人具名，或該公司嗣後再與他人簽訂多件保證契約，而有不
同或可據此免責。從而，被上訴人本於借貸及連帶保證之法律關係，請求上訴人給付
系爭債務，應予准許。為原審心證之所由得，並說明兩造其餘攻擊防禦方法不予逐一
論述之理由，因而維持第一審所為被上訴人勝訴之判決，駁回上訴人之上訴，經核於
法洵無違誤。上訴論旨，猶就原審取捨證據、認定事實及解釋契約之職權行使，暨原
判決贅述之理由，指摘原判決違背法令，求予廢棄，非有理由。又卷附第一審判決正
本未見釘有「附表」，此項顯然錯誤，應由該法院裁定更正之，附此指明。
據上論結，本件上訴為無理由。依民事訴訟法第四百八十一條、第四百四十九條第一
項、第七十八條，判決如主文。
中　　　華　　　民　　　國　　九十三　　年　　　七　　　月　　二十九　　日
                              最高法院民事第六庭
                                  審判長法官  蘇　茂　秋
                                        法官  朱　建　男
                                        法官  蘇　達　志
                                        法官  陳　碧　玉
                                        法官  沈　方　維
      右正本證明與原本無異
 　　　　　                              　　　書  記  官
中　　　華　　　民　　　國　　九十三　　年　　　八　　　月　　 十二 　　日
                                                                    ｍ
